【裁判字號】    95,上易,86
【裁判日期】    950623
【裁判案由】    毀損
【裁判全文】
臺灣高等法院花蓮分院刑事判決          95年度上易字第86號
上  訴  人  臺灣花蓮地方法院檢察署檢察官
被      告  乙○○
上列上訴人因被告毀損案件，不服臺灣花蓮地方法院95年度簡上
字第34號中華民國95年 5月15日第一審判決（聲請簡易判決處刑
案號：臺灣花蓮地方法院檢察署95年度偵字第 538號），提起上
訴，本院判決如下：
    主  文
原判決撤銷，發回臺灣花蓮地方法院。
    理  由
一、本件公訴人聲請簡易判決處刑意旨略以：乙○○於民國（下
    同）95年1月10日下午1時55分許，至花蓮縣警察局新城分局
    嘉里派出所找警員王國雄洽事，因不滿王警員愛理不理之態
    度，遂基於毀損財物之故意，持嘉里派出所內之椅子，砸毀
    派出所大門之玻璃門，致使嘉里派出所 2片落地玻璃門破碎
    致令不堪使用，足生損害於嘉里派出所，因認被告乙○○涉
    犯刑法第354條之毀損器物罪嫌等語。
二、原審審理結果，認本件雖有花蓮縣警察局新城分局嘉里派出
    所所長甲○○具狀向台灣花蓮地方法院檢察署表示「將對被
    告提出告訴」，有報告書 1份在卷可佐，然所謂「將對被告
    提出告訴」，是否表示已對被告提出告訴之意思，已有疑義
    。況依據花蓮縣警察局組織規程第9條第1項規定可知，嘉里
    派出所僅為花蓮縣警察局新城分局轄下之組織，並非具有單
    獨法定地位之機關，故前開以嘉里派出所所長名義出具之報
    告書，尚難認係經機關之有監督權人提出之告訴，乃諭知公
    訴不受理之判決。
三、按犯罪之被害人，得為告訴；刑事訴訟法第 232條定有明文
    。又凡財產法益被侵害時，其財產之所有權人固為直接被害
    人，即對於該財產有事實上管領力之人，因他人之犯罪行為
    而其管領權受有侵害者，亦不失為直接被害人（最高法院42
    年台非字第18號判例、90年度台非字第97號判決、92年度台
    非字第61號判決參照）。再侵害國家法益者，該機關有監督
    權之長官，得代表告訴，本件上訴人所犯刑法第 354條之毀
    損罪，業經有監督權之楠濃林區管理處岡山工作站主任向檢
    察官提出告訴，原判決以其僅係告發，顯有違誤（最高法院
    67年台上字第4257號判例參照）。況所謂「組織」，須有單
    獨法定地位，固以具備獨立之人員編制及預算為原則；惟實
    務上為避免政府財政過度負擔，及基於充分利用現有人力之
    考量，亦有由相關機關支援其他機關之人員編制，或由相關
    機關代為編列其他機關預算之情形，尚難因該其他機關之人
    員編制及預算未完全獨立，而否定其為行政機關（最高行政
    法院94年6月份庭長法官聯席會議參照）。經查：
（一）被告乙○○固不否認於上開時間、地點毀損花蓮縣新城鄉
      嘉里派出所大門玻璃 2面，經核與目擊證人古貴興於原審
      證述相符，並有現場照片 8張附卷可佐，堪信被告確有毀
      損犯行。雖被告矢口否認有何毀損犯行，辯稱：伊當時因
      為喝醉酒，完全不知道自己在做什麼，已陷於精神耗弱或
      心神喪失之狀態云云。
（二）然查，目擊證人古貴興於原審證稱：被告於案發時看起來
      有喝酒，但是意識還是清醒，並沒有到完全不知外界事物
      之狀況等語（原審卷第32頁）。衡以被告於案發後之警詢
      及偵查中均陳稱：伊本來要到派出所找勤區警員提供案件
      線索，該所警員稱沒空，伊因為有喝酒，一時衝動就拿椅
      子砸毀派出所玻璃，因2塊玻璃重疊，所以共砸毀2塊玻璃
      等語（警卷第5頁、偵查卷第7頁）。則以被告於案發後尚
      能清楚陳述其至派出所之原因，及其毀損玻璃之過程等情
      觀之，堪信其於案發當時意識應屬清醒，對外界存在、發
      生之各項事務尚能確切瞭解、掌握，可見其吸收之酒精成
      份對其認識力、價值判斷力及行為抉擇力，未生妨礙。自
      難認其當時係處於精神耗弱或心神喪失之狀態，是被告前
      開所辯，尚難採信。
（三）又公訴人認被告所犯為刑法第 354條之毀損器物罪，依同
      法第 357條規定須告訴乃論。而本件花蓮縣警察局新城分
      局嘉里派出所所長甲○○已具報告書向台灣花蓮地方法院
      檢察署表示「將對被告提出毀損公務告訴」，有報告書 1
      份在卷可佐。證人甲○○復在原審表示上開報告書，即係
      對被告提出告訴等語明確。且原審已確認被告所毀損者為
      「花蓮縣新城鄉嘉里派出所大門玻璃 2面」，揆諸首開說
      明，則當時身為花蓮縣警察局新城分局嘉里派出所所長甲
      ○○，是否就被毀損之物有管領權或為機關有監督權之長
      官，實值探求。原審逕認本件未經被害機關提出合法告訴
      ，而為不受理之判決，難謂恰當。檢察官據此提起上訴，
      指摘原判決違背法令，非無理由，應予撤銷。爰不經言詞
      辯論，發回原審法院更為妥適之判決。
據上結論，應依刑事訴訟法第369條第 1項但書、第372條，判決
如主文。
中    華    民    國    95    年    6     月    23    日
                        審判長法  官  何方興
                              法  官  蔡勝雄
                              法  官  林德盛
以上正本證明與原本無異。
本件不得上訴。
                              書記官  劉妙娘
中    華    民    國    95    年    6     月    23    日


司法院資訊處製作；財團法人民間司法改革基金會備份。
